【裁判字號】    98,事聲,202
【裁判日期】    981231
【裁判案由】    消債聲明異議
【裁判全文】
臺灣高雄地方法院民事裁定             98年度事聲字第202號
聲  請  人  安泰商業銀行股份有限公司
法定代理人  甲○○
相  對  人  乙○○
代  理  人  黃仕昆律師
上列異議人與債務人間消費者債務清理事件，異議人對於民國98
年11月27日本院98年度司執消債更字第28號所為更生方案認可之
裁定提出異議，本裁定如下：
    主  文
原裁定廢棄。
    理  由
一、本件異議意旨略以：本件更生方案債權表編號8 臺灣銀行股
    份有限公司（下稱臺灣銀行）債權金額新臺幣（下同）475,
    587 元係為存單質押借款，為足額擔保債務。且由鈞院認可
    理由及相對人更生聲請狀中皆載明，此部分係相對人（即債
    務人）以其享有優惠存款之退伍金309,000 元質借282,000
    元，該筆優惠存款每月利息收入為4,635 元，扣除質借貸款
    每月本金、利息後，尚餘有500 元之利息收入。可見該筆質
    押借款並無無法清償或不足額之情形。然今該筆質押借款卻
    納入更生方案受償之一部，顯然除允許臺灣銀行及相對人額
    外利益外，更重大排擠全體債權人公平受償之權力，爰依法
    聲明異議等語。
二、按關於更生或清算之程序，除本條例別有規定外，準用民事
    訴訟法之規定，消費者債務清理條例第15條定有明文。而當
    事人對於司法事務官處理事件所為之終局處分，得於處分送
    達後10日之不變期間內，以書狀向司法事務官提出異議。司
    法事務官認前項異議有理由時，應另為適當之處分；認異議
    為無理由者，應送請法院裁定之。法院認第一項之異議為有
    理由時，應為適當之裁定；認異議為無理由者，應以裁定駁
    回之。民事訴訟法第241 條第1 至3 項定有明文。
三、經查：
  （一）異議人所指台灣銀行債權金額475,587 元部分，為相對
    人2 名子女助學貸款之保證債務。助學貸款屬於政策性貸款
    ，由中小企業信用保證基金保證8 成。如有不能清償之情事
    而轉銷呆帳時，由國庫負擔8 成，臺灣銀行負擔2 成。因臺
    灣銀行由財政部100%出資，年度盈餘繳納國庫，故助學貸款
    與銀行法第12條之擔保授信有別，非屬有擔保債務。異議人
    陳稱其為存單質押借款，係屬有擔保債務，顯有誤解。
  （二）另查，上揭相對人因擔任其子女余盈君、余盈婷助學貸
    款之連帶保證人，所積欠臺灣銀行475,587 元保證債務，迄
    今尚未逾期。又余盈君、余盈婷分別為民國（下同）71年3
    月19日、73年8 月26日出生，現均已成年且有相當收入，相
    對人亦未曾主張其子女有何無謀生能力之情事存在，當可自
    行清償無虞。是該筆保證債務迄今既未逾期或有主債務人不
    能清償之情事，是此部分保證責任即無由發生，自不宜列入
    本件相對人債務數額併予計算。
四、綜上所述，原裁定既有上述情形，雖部分情形異議意旨未論
    及於此，然原裁定所認可之更生方案既有未當，仍屬無可維
    持，爰廢棄原裁定，並由本院民事執行處依法另為審究處理
    。
五、依消費者債務清理條例第15條，民事訴訟法第240 條之4第3
    項，裁定如主文。
中    華    民    國    98    年    12    月    31    日
                        臺灣高雄地方法院鳳山分庭
                            法      官  何悅芳
上為正本係照原本作成。
如不服本裁定，應於裁定送達後10日內，以書狀向本院提出抗告
，並繳納抗告費新臺幣1千元。
中    華    民    國    98    年    12    月    31    日
                            書  記  官  陳俐嫺

司法院資訊處製作；財團法人民間司法改革基金會備份。
